臺灣高等法院刑事判決　　　　　　　　　　　　　　九十三年度交上訴字第七三號
　　上　訴　人　台灣台北地方法院檢察署檢察官
　　被　　　告　丁○○
　　選任辯護人　許華雄律師
右上訴人因被告過失致死等案件，不服臺灣臺北地方法院九十二年度交訴字第一二五
號，中華民國九十三年三月二十三日第一審判決（起訴案號：臺灣臺北地方法院檢察
署九十二年度偵字第一一一八○號），提起上訴，本院判決如左：
    主  文
原判決撤銷。
丁○○因過失致人於死，處有期徒刑捌月。
    事  實
一、丁○○平日為遊覽車司機，於民國九十二年五月四日（星期日，為休息日）上午
    七時許，駕駛其所有車牌號碼ＩＫ｜六一三六號自用小客車搭載其女友出遊，沿
    臺北市○○路○段平面道路北向南方向內側車道行駛，行經該路段與一五六巷（
    檢察官誤載為一五五巷）及基隆路高架道路下缺口、東西向車道交岔路口，擬由
    北向南方向直行通過路口，原應注意行車時速不得超過五十公里，且汽車行駛時
    ，駕駛人應注意車前狀況、隨時採取必要之安全措施，而當時天氣晴、日間自然
    光線、視距良好，市區○○道路乾燥、無缺陷及障礙，行車管制號誌運作正常，
    依其智識、能力，又無不能注意之情事，詎丁○○竟疏未注意車前狀況、貿然以
    超過每小時六十公里之速度超速行駛，適有甲○○駕駛車牌號碼ＮＤ｜三一七八
    號自用小客車右前座搭載其子周書徵，前往台灣科技大學參加研究所入學考試，
    沿臺北市○○路○段近一五六巷（檢察官誤載為一五五巷）之高架道路下缺口、
    東西向道路由東向西方向行駛正尋覓停車位，行經該路段與基隆路三段平面道路
    、基隆路三段一五六巷交岔路口，擬左轉南向進入基隆路三段平面道路，亦疏未
    注意汽車行駛至交岔路口，行進、轉彎應遵守燈光號誌之指示，而行車管制號誌
    「圓形紅燈」表示面對圓形紅燈之車輛禁止通行、不得超越停止線或進入路口，
    竟貿然違反路口東西向行車管制號誌圓形紅燈之指示、跨越停止線、進入路口，
    丁○○所駕車輛行抵肇事路口前，因橋墩擋住視線，是否會有其他車輛駛出路口
    情況難明，其不僅未減速慢行，且於原已超速之速度，猶持續加油，復疏未發覺
    甲○○所駕前車輛，已全車違規駛入路口之狀況，速採緊急措施避免，其車頭遂
    猛力攬腰撞擊甲○○及周書徵所乘自用小客車右側車身，更因猛力撞擊，使原已
    踩在油門上之右腳又重踩油門，而使甲○○所駕車輛橫著被推走達二十六點二公
    尺。因而致甲○○受有顱骨骨折、硬腦膜上出血（顱內出血）、右側第三、第六
    肋骨骨折合併氣血胸之傷勢。周書徵則受有頭部外傷、顱底骨折、臚內出血、腦
    挫傷之傷勢，經救護人員於同日上午七時十五分許到場發現已死亡，雖送往國防
    大學國防醫學院三軍總醫院（以下簡稱三軍總醫院）汀州院區救治，仍無法救治
    。丁○○肇事後，主動撥打電話報警、呼叫救護車輛，並於員警前往現場處理時
    ，不逃避接受裁判而向員警自首、承認為肇事人而接受裁判。
二、案經甲○○及甲○○配偶即周書徵之母戊○○、周書徵胞兄周書毅訴由臺北市政
    府警察局大安分局報請臺灣臺北地方法院檢察署檢察官偵查起訴。
    理  由
一、訊據被告丁○○對於上開事實已供承不諱，核與證人即當時在肇事路口前停車下
    客之計程車司機乙○○所述被告車速甚快，且至路口全無減速慢行之措施；及另
    證人即當日駕駛另一輛車與被告出遊之證人丙○○，於偵查中所供其車速在時速
    四、五十公里間，而被告車速較快諸情節悉相符合，並有臺北市政府警察局大安
    分局交通分隊道路交通事故調查報告表、談話紀錄表、補充資料表、現場照片、
    車輛照片、臺灣臺北地方法院檢察署相驗屍體證明書、診斷證明書、三軍總醫院
    集逵字第○九三○○○三七○九號覆函、臺北市立萬芳醫院委託財團法人私立臺
    北醫學大學辦理（以下簡稱萬芳醫院）萬院醫字第九三○二八三號覆函所載相符
    ；其中被害人周書徵車禍後受有頭部外傷、顱底骨折、臚內出血、腦挫傷之傷勢
    ，經救護人員於同日上午七時十五分許到場發現已死亡，雖送往三軍總醫院汀州
    院區救治，仍無法救治，並經臺灣臺北地方法院檢察署檢察官督同法醫師相驗屬
    實，有勘驗筆錄、驗斷書、相驗屍體證明書、相驗照片附卷可稽；又當日天氣晴
    、日間自然光線、視距良好，市區○○道路乾燥、無缺陷及障礙，行車管制號誌
    運作正常，依被告之智識、能力，又無不能注意之情事，以及被告所駕自用小客
    車當日推行告訴人甲○○、被害人周書徵所乘自用小客車，依地面輪胎拖痕起點
    及車輛最後位置判斷，達二六‧二公尺（計算方式：「輪胎拖痕起點至肇事路口
    東南側路緣延伸線之距離」七‧二公尺，加上「肇事路口東南側路緣延伸線至告
    訴人甲○○、被害人周書徵所乘車牌號碼ＮＤ｜三一七八號自用小客車最後位置
    之距離」十九公尺，共計二六‧二公尺），復據臺北市政府警察局大安分局交通
    分隊據報處理之員警觀察、測量後標繪、記載明確，有臺北市政府警察局交通警
    察大隊北市警交大四字第○九三六一○二二四○○號覆函暨道路交通事故調查報
    告表、肇事現場照片，即被告於本審提出肇事路口環境狀況照片可按。雖告訴人
    指被告於肇事路口超速及闖紅燈肇事，查超速部分業據被告坦承，闖紅燈則為被
    告所堅決否認，並據證人丙○○於偵查中結證稱其車輛在被告後方行駛，該路口
    係綠燈云云，參諸證人乙○○證稱其計程車在肇事路口之前停車下客，約一分鐘
    目睹本件車禍，惟未注意其時南北行向究為綠燈或紅燈，惟其陳稱於前一路口即
    長興街路口正是綠燈而直接通過，而被告及丙○○均稱其等於前一路口即長興街
    路口等紅燈，綠燈才起步，可見被告應非與證人乙○○同一次綠燈通過長興街，
    被告並稱其在長興街起步時是第一輛車，而長興街口至肇事路口約二百公尺，長
    興街口與肇事路口號誌同步，綠燈週期八十秒（參見鑑定意見書），據此推論證
    人乙○○通過長興街口至肇事路口前減速靠邊之時間，及停車下客之一分鐘時間
    ，應該正是被告在長興街口等候紅燈，及綠燈後起步至肇事路口之時間。而證人
    乙○○並未證明被告抵肇事路口是紅燈。告訴人所稱被告於肇事路口闖紅燈，並
    無實據。又肇事路口號誌為簡單二時相，則被告於行駛基隆路北向南方向綠燈時
    ，告訴人甲○○所行駛東西向號誌應為紅燈，本件甲○○行車似有違反號誌嫌疑
    。
二、按道路交通安全規則第九十三條第一項第一款規定，在市區道路時速不得超過五
    十公里；又依卷附道路交通事故調查報告表所載（見原審卷第五十四頁），肇事
    時地當時天氣晴、日間自然光線，視距良好，市區○○道路乾燥，無缺陷及障礙
    ，行車管制號誌運作正常，依其智識能力，並無不能注意之情事，乃以時速六十
    公里之高速行駛，致肇車禍，自有違反前揭交通安全規則。次查依被告北向南行
    向，肇事路口有橋墩擋住視線，有無東向西方向駛出之車輛狀況難明，而未作預
    防措施，仍持續加油，時速達六十公里，從未放開油門為被告所自承，且於被害
    人甲○○將車駛入路口時並未發覺，於猛力衝撞後猶未煞車，並因而重踩油門，
    均顯示被告行車未注意車前狀況，隨時採取必要之安全措施，其過失行為與告訴
    人甲○○之傷勢及被害人周書徵之死亡間，有相當因果關係，臺北市車輛行車事
    故鑑定委員會亦同此見解，有臺北市車輛行車事故鑑定委員會北鑑審字第○九二
    三○一八七六○○號覆函暨鑑定意見書、附圖、說明在卷可資參佐。雖被害人周
    書徵所乘車輛駕駛人即告訴人甲○○亦有疏未遵守行車管制號誌圓形紅燈指示、
    跨越停止線、進入路口之過失，但告訴人甲○○之過失並不能解免被告之過失，
    併此敘明。則本件事證已臻明確，被告犯行堪以認定，應依法論科。
三、核被告所為，係犯刑法第二百七十六條第一項過失致人於死罪、第二百八十四條
    第一項前段之因過失傷害人罪。公訴人雖以被告以駕駛營業大客車為業，為從事
    駕駛業務之人，而認被告縱駕駛自用小客車出遊，亦為業務上行為，然刑法上所
    謂業務，係指個人基於其社會地位繼續反覆所執行之事務，包括主要業務及其附
    隨之準備工作與輔助事務在內，此項附隨之事務，並非漫無限制，必須與其主要
    業務有直接、密切之關係者，始可包含在業務概念中，而認其屬業務之範圍，最
    高法院八十九年台上字第八○七五號著有判例可資參照；本件被告肇事時雖為國
    花通運股份有限公司營業大客車司機，但其係負責駕駛營業大客車載運乘客，此
    經被告供承無訛，亦即被告之業務為「駕駛營業大客車運送乘客」，事故當日被
    告既係駕駛車牌號碼ＩＫ｜六一三六號自用小客車出遊，並非駕駛營業大客車業
    務，亦非載運營業上乘客業務，被告當日顯僅係以該自用小客車為出遊之交通工
    具，並非執行業務之行為，公訴意旨及上訴意旨漏未審及此點，認被告係犯刑法
    第二百七十六條第二項從事業務之人，因業務上之過失致人於死罪、第二百八十
    四條第二項前段從事業務之人，因業務上之過失傷害人罪，尚有未洽，惟其基本
    事實同一，應依刑事訴訟法第三百條之規定，變更起訴法條。被告以一過失行為
    造成被害人周書徵死亡及告訴人甲○○受傷，係以一行為觸犯過失致人於死罪及
    過失傷害人罪二罪名，為異種想像競合犯，應依刑法第五十五條之規定，從一重
    之過失致人於死罪處斷。被告肇事後，主動以斯時持有之0000000000
    號行動電話報警並呼叫救護車輛，且於員警前往現場處理時，不逃避接受裁判而
    向員警自首、承認為肇事人而願接受裁判，此經原審查證翔實，有（臺灣臺北地
    方法院檢察署九十二年度偵字第一一一八○號偵查卷第二九至三一頁）臺北市政
    府警察局大安分局北市警安分刑字第○九二六二二五六一○○號覆函暨臺北市政
    府消防局北市消勤字第○九二三一三八五○○○號覆函、臺北市政府警察局北市
    警勤字第○九三三二四四四一○○號覆函暨勤務指揮中心受理各類案件紀錄單、
    臺北市政府消防局北市消勤字第○九三三○四八四四○○號覆函、臺灣大哥大股
    份有限公司法警00000000號覆函暨用戶門號基本資料查詢單、原審公務
    電話記錄單、臺北市政府警察局交通警察大隊北市警交大四字第○九三六一○二
    二六○○號覆函暨自首調查報告表可按，被告對於有權偵查犯罪之機關尚不知犯
    罪事實及犯罪人之前自首而願接受裁判，應依刑法第六十二條前段之規定減輕其
    刑。雖被告於當日晨七時六分報案自首前之七時四分，另有目睹民眾即證人乙○○以其0000000000號電話向台北市政府警察局勤務指揮中心報案（見
    原審卷第四十頁、四十一頁），其時間只相差二分鐘，且證人既不認識被告，並
    稱報案時並未說明肇事雙方之車號，是警察機關並未因證人乙○○之報案而知悉
    犯罪人為誰，被告旋亦報案自首，並不能排除自首減刑之適用。
四、原審予以論科，雖非無見，惟查被告駕車時速達六十公里，且直至肇事為止均未
    鬆開油門，其違規超速情形若此，且被告並未注意車前即肇事路口環境狀況，從
    甲○○之汽車車頭伸入路口，直至全車進入路口，均未發覺而未作鬆開油門及煞
    車等緊急措施，及因碰撞而再重踩油門，其超速及未注意車前狀況，疏忽情節重
    大，乃原判決對此未詳加認定作為量刑參據，即有未洽。公訴人上訴意旨除指應
    衡酌被告過失定其責任輕重為正當外，其仍指被告係業務過失，其不可採業如前
    述，及以證人丙○○所證其行車在被告車後三十公尺，及至肇事路口為綠燈為有
    可疑，惟行車速度隨時變化，車距若干只能約略判斷，於本件肇事原因之判斷尚
    無關連，至懷疑被告行抵肇事路口非綠燈並無實據，上訴雖非有理由，惟原判決
    既有可議，即屬無可維持，應予撤銷改判，爰審酌被告具有駕駛汽車之優良能力
    ，而竟有如此重大的違規及疏失，及造成一死一傷之慘劇，死者周書徵係前來參
    加當日台科大研究所考試之優秀青年，國家因而損失優秀人才之損害，及事後迄
    未與被害人或其家屬達成和解賠償損害，並參酌告訴人甲○○行車亦有過失之情
    況，量處如主文第二項所示之刑，以示懲儆。
據上論結，應依刑事訴訟法第三百六十九條第一項前段、第三百六十四條、第二百九
十九條第一項前段、第三百條，刑法第二百七十六條第一項、第二百八十四條第一項
、第五十五條、第六十二條前段，罰金罰鍰提高標準條例第一條前段，判決如主文。
本案經檢察官鄭富銘到庭執行職務。
中    華    民    國    九十三    年       六       月     三    十     日
                            臺灣高等法院交通法庭
                                審判長法  官  吳      敦
                                      法  官  林  勤  綱
                                      法  官  梁  宏  哲
右正本證明與原本無異
檢察官如不服本判決，應於收受送達後十日內向本院提出上訴書狀，其未敘述上訴之
理由者並得於提起上訴後十日內向本院補提理由書（均須按他造當事人之人數附繕本
）。
被告不得上訴
                                      書記官  鄒  賢  英
中    華    民    國    九十三    年       七       月        一        日
附錄本案論罪科刑法條全文：
中華民國刑法第二百七十六條
(過失致死罪)
因過失致人於死者，處二年以下有期徒刑、拘役或二千元以下罰金。
從事業務之人，因業務上之過失犯前項之罪者，處五年以下有期徒刑或拘
役，得併科三千元以下罰金。
